臺灣板橋地方法院民事判決　　　　　100年度事聲更一字第2號
異　議　人
即　債務人　張長經
代　理　人　張和男
相　對　人
即　債權人　財團法人德霖技術學院
法定代理人　林謝罕見
代　理　人　莊志成律師
　　　　　　林樹旺律師
上列異議人因與相對人間強制執行事件，就本院司法事務官於民
國99年11月8 日所為99年度司執字第31649 號裁定提出異議，經
本院99年度執事聲字第392 號裁定異議駁回，異議人提起抗告，
經臺灣高等法院以100 年度抗字第296 號裁定部分廢棄發回，本
院裁定如下：
    主  文
原裁定關於駁回異議人就新北市○○區○○段第五九八地號土地
上如臺北縣板橋地政事務所民國九十八年十月二十八日土地複丈
成果圖所示Ｂ部分地上物處分異議之部分廢棄。
    理  由
一、按強制執行事件，由法官或司法事務官命書記官督同執達員
    辦理之；本法所規定由法官辦理之事項，除拘提、管收外，
    均得由司法事務官辦理之，強制執行法第3條及法院組織法
    第17條之2第1項第2款分別定有明文。又當事人或利害關係
    人，對於執行法院強制執行之命令，或對於執行法官、書記
    官、執達員實施強制執行之方法，強制執行時應遵守之程序
    ，或其他侵害利益之情事，得於強制執行程序終結前，為聲
    請或聲明異議；前項聲請或聲明異議，由執行法院裁定之，
    亦為強制執行法第12條第1項、第2項所明定。故司法事務官
    於強制執行程序中就當事人或利害關係人依第12條所為之聲
    請或聲明異議，自得立於執行法院之地位先為准駁之裁定（
    處分）。次按司法事務官處理事件所為之處分，與法院所為
    者有同一之效力；當事人對於司法事務官處理事件所為之終
    局處分，得於處分送達後10日之不變期間內，以書狀向司法
    事務官提出異議；司法事務官認前項異議有理由時，應另為
    適當之處分，認異議為無理由者，應送請法院裁定之；法院
    認第一項之異議為有理由時，應為適當之裁定，認異議為無
    理由者，應以裁定駁回之，民事訴訟法第240 之3 條及第
    240 之4 條亦分別定有明文。本件異議人對於本院民事執行
    處司法事務官所為99年度司執字第31649 號裁定聲明異議，
    異議人對該裁定不服而提出異議，司法事務官認其異議無理
    由駁回其異議，送請本院為裁定，經核與上開條文規定及意
    旨相符。又本院前以99年度執事聲字第392 號裁定駁回其異
    議而維持原司法事務官處分，異議人僅就原裁定駁回其就系
    爭Ｂ部分地上物之異議部分不服提起抗告（參臺灣高等法院
    100 年度抗字第296 號100 年3 月25日準備程序筆錄），經
    臺灣高等法院以100 年度抗字第296 號裁定就原裁定關於駁
    回異議人聲明廢棄原司法事務官99年11月8 日就新北市○○
    區○○段第598 地號土地上如臺北縣板橋地政事務所民國98
    年10月28日土地複丈成果圖所示B 部分地上物處分之異議廢
    棄發回。是本件應以上開廢棄開發回部分為審理範圍，先予
    敘明。
二、異議意旨略以：相對人以本院98年度訴字第1934號民事確定
    判決為執行名義，向本院民事執行處聲請強制執行（經本院
    以99年度司執字第31649 號受理），請求異議人依系爭執行
    名義所示，將坐落新北市○○區○○段第598 地號土地（下
    稱598 地號土地）上如台北縣板橋地政事務所民國98年10月
    28 日 土地複丈成果圖所示Ａ部分（面積：19.68 平方公尺
    ）、Ｂ部分（面積：58.63 平方公尺）、Ｃ部分（面積：53
    .47 平方公尺）之地上物（下稱系爭Ａ、Ｂ、Ｃ部分地上物
    ）拆除騰空並將土地返還予相對人及其他共有人。嗣異議人
    於強制執行程序進行中，業將系爭Ｂ部分地上物自598 地號
    土地搬移至同段599 、596 地號土地上，民事執行處自不得
    依系爭執行名義就系爭Ｂ部分地上物為強制執行，異議人因
    就此聲明異議；乃原裁定不察，以系爭Ｂ部分地上物仍在59
    8 地號土地上，相對人仍得依系爭執行名義請求將系爭Ｂ部
    分地上物拆除謄空為由而駁回聲明異議，顯有違誤等語。
三、按強制執行應以執行名義所載範圍為準，此觀強制執行法第
    4 條第1 項、第6 條規定自明。又執行法院對於強制執行事
    件，認有調查之必要時，得命債權人查報，或依職權調查之
    ，強制執行法第19條第1 項定有明文。查相對人於99年4 月
    16日以系爭執行名義向本院民事執行處聲請強制執行，該執
    行名義係記載：異議人應將598 地號土地上之系爭Ａ、Ｂ、
    Ｃ部分地上物拆除騰空並將土地返還予相對人及其他共有人
    等旨，本院民事執行處乃於99年6 月21日會同地政所人員至
    598 地號土地指界，其執行筆錄記載：「1.經地政人員稱：
    水塔所在亦屬於拆除範圍。2.債權人（即相對人）同意6/27
    前將籃球場拆除之地面清除乾淨，讓債務人（即異議人）車
    輛可以進入自行拆除，債務人同意清除後2 個星期自行拆除
    。…」等語（參本院99年度執字第31649 號執行卷第47頁）
    。嗣因異議人未如期自行拆除完畢，本院民事執行處遂於99
    年7 月28日至系爭598 地號土地為強制執行，其執行筆錄記
    載：「…2.抵達現場後，現場狀況是Ａ部分（即系爭Ａ部分
    地上物）債務人（即異議人）已自行拆除，Ｂ部分（即系爭
    Ｂ部分地上物）則移往Ｃ（即系爭Ｃ部分地上物）右側後方
    ，Ｃ部分完全未拆。…4.雙方（指兩造）協調（債務人）願
    意在5 日內將未拆除部分拆除完畢…。」（見同上卷第65頁
    ），足見斯時系爭Ｂ部分地上物已搬移至系爭Ｃ部分地上物
    右側後方。而相對人雖不否認異議人已將系爭Ｂ部分地上物
    自原所在位置搬移至他處，惟主張仍在598 地號內（參上開
    執行案件99年10月28日執行筆錄），則兩造就異議人是否已
    將系爭Ｂ部分地上物搬移至同段599 、596 地號土地上，而
    已不在598 地號內乙節，顯有爭執。而此爭執既非可一望而
    知，且與系爭強制執行事件得否繼續執行，至關重要，依前
    揭規定自應詳為調查。本件司法事務官未再會同地政事務所
    人員勘測審認，逕認系爭Ｂ部分地上物雖業經異議人搬移，
    但仍在598 地號內，自有未洽。從而異議人指摘原裁定不當
    ，求予廢棄，為有理由，爰由本院予以廢棄原裁定，另由本
    院民事執行處更為適當之處分。
四、據上論結：本件異議為有理由，依強制執行法第30條之1 、
    民事訴訟法第240 條之4 第3 項前段，裁定如主文。
中    華    民    國   100    年    9     月    14    日
                  民事第二庭  法  官  楊博欽
以上正本係照原本作成
如不服本裁定，應於送達後10日內向本院提出抗告狀，並應繳納
抗告裁判費新臺幣1,000 元整。
中    華    民    國   100    年    9     月    14    日
                              書記官  張國仁